【裁判字號】    92,訴,634
【裁判日期】    920609
【裁判案由】    偽造文書等
【裁判全文】
臺灣高雄地方法院刑事判決                          九十二年度訴字第六三四號
    公  訴  人  臺灣高雄地方法院檢察署檢察官
    被      告  乙○○
右列被告因違反偽造文書等案件，經檢察官提起公訴（九十二年度偵字第二○九一號
），本院判決如左：
    主  文
乙○○無罪。
    理  由
一、公訴意旨略以：被告乙○○意圖為自己不法之所有，於民國九十一年五月十五日
    下午二時許，在高雄市前鎮區○○○路二一七號「太平洋ＳＯＧＯ百貨公司」內
    ，趁他人未注意之際，竊取甲○○所有並放置於該公司三樓置物櫃內之皮包一個
    ，內有現金新台幣（下同）七百餘元及富邦商業銀行信用卡、匯通商業銀行信用
    卡（現已改名為國泰商業銀行）、彰化商業銀行金融卡、台灣省合作金庫金融卡
    、中國商業銀行金融卡、國民身分證、汽車駕照、自小客車行車執照各一張，得
    手後，又基於為自己不法所有之詐騙意圖及行使偽造私文書之概括犯意，取出甲○○皮包內之匯通商業銀行信用卡，旋於同日下午二時三十分許，持上開竊得之
    甲○○之匯通商業銀行信用卡，至高雄市前鎮區○○○路二四六號「Ａ十１精品
    百貨公司」，冒充係甲○○本人，向該「Ａ十１精品百貨公司」購買ＳＫII化妝
    品等物，金額計九千四百五十元，並於簽帳單上偽簽「甲○○」之簽名署押一枚
    ，使該百貨公司之店員誤信為持卡人本人前往交易，陷於錯誤，而交付上開物品
    ，足生損害於甲○○及發卡銀行。被告購得上開化妝品等物品後，隨於同日下午
    三時十分許，承接上開詐欺及行使偽造私文書之概括犯意，再持上開竊得之匯通
    商業銀行信用卡，至高雄市○鎮區○○路二四六號「金銀島購物中心」，冒充甲○○本人，向該「金銀島購物中心」購買物品二次，金額分別為七百二十元及七
    千六百五十元，並連續於簽帳單上偽簽「甲○○」之簽名署押共計二枚，使該購
    物中心店員誤信為持卡人本人前往交易，陷於錯誤，而交付上開物品，足生損害
    於甲○○及發卡銀行。因認被告係犯刑法第三百二十條第一項竊盜罪嫌、同法第
    二百十六條、第二百十條之行使偽造私文書罪嫌及同法第三百三十九條第一項詐
    欺取財罪嫌云云。
二、公訴人認被告涉有前揭犯行，係以：(1)被害人甲○○之指述及詢問筆錄、受理刑
    事案件報案三聯單各乙紙；(2)匯通商業銀行信用卡申請書、高青ＦＯＣＵＳ百貨
    公司簽帳單、「Ａ十１精品百貨公司」簽帳單各乙份及「金銀島購物中心」簽帳
    單二張；(3)證人丙○○之證詞；(4)「Ａ十１精品百貨公司」監視錄影帶乙捲及該
    錄影帶所翻拍之照片；(5)上衣乙件；(6)檢察事務官製作之詢問筆錄及案件回報單
    ；(7)盜刷消費損失明細表乙紙等證據資料為其論斷之依據。訊據被告則堅決否認
    有何被訴之犯行，辯稱：伊並未於九十一年五月十五日到前揭「太平洋ＳＯＧＯ
    百貨公司」，自未到該百貨公司行竊。其後伊亦未到前揭「Ａ十１精品百貨公司
    」及「金銀島購物中心」，雖伊以前曾經在前揭「Ａ十１精品百貨公司」竊盜，
    但從未使用他人信用卡盜刷等語。
三、按「犯罪事實應依證據認定之，無證據不得推定其犯罪事實」、「不能證明被告
    犯罪或其行為不罰者，應諭知無罪之判決」，刑事訴訟法第一百五十四條、第三
    百零一條第一項分別定有明文。又認定犯罪事實所憑之證據，雖不以直接證據為
    限，間接證據亦包括在內；然而無論直接或間接證據，其為訴訟上之證明，須於
    通常一般之人均不致有所懷疑，而得確信其為真實之程度者，始得據為有罪之認
    定（最高法院七十六年度台上字第四九八六號判例參照）。
四、經查：
  (一)公訴意旨以扣案之前揭「Ａ十１精品百貨公司」監視錄影帶乙捲及該錄影帶所翻
    拍之照片，認定該錄影帶中身穿咖啡色花格狀上衣之女子即係持被害人甲○○之
    匯通信用卡至「Ａ十１精品百貨公司」刷卡消費之女子，並因警方至被告住處搜
    索扣得相同之上衣乙件，故認定被告即係該盜刷之女子云云。惟查，本院於九十
    二年四月十八日勘驗上開監視錄影帶，經播放觀覽結果，略認：(1)公訴人所指該
    錄影帶中之涉案女子於九十一年五月十五日下午二時三十一分三十秒左右在櫃臺
    刷第一次卡，於該日下午二時三十一分五十餘秒填寫簽帳單。嗣於該日下午二時
    三十五分三十秒左右在櫃臺刷第二次卡，於該日下午二時三十六分十秒左右填寫
    簽帳單。(2)因畫面呈現不清晰，且人物移動均瞬間即過，而該涉案女子於畫面中
    之大部分時間均係側面，故其面貌難以辨明。該涉案女子留長髮，微胖，所穿上
    衣疑似咖啡色底間雜白色及其他淺色等花格之上衣，上衣應係長袖，但袖子長度
    似乎未到手腕處等情，有勘驗筆錄乙份在卷可稽。是依本院上開勘驗，錄影帶中
    之涉案女子係於前揭「Ａ十１精品百貨公司」刷卡二次，與公訴意旨所指被告於
    前揭「Ａ十１精品百貨公司」盜刷僅乙次顯然不符；且該涉案女子刷卡之時間分
    別係「下午二時三十一分三十秒左右在櫃臺刷第一次卡，於該日下午二時三十一
    分五十餘秒填寫簽帳單。嗣於該日下午二時三十五分三十秒左右在櫃臺刷第二次
    卡，於該日下午二時三十六分十秒左右填寫簽帳單」，與卷附「國泰銀行遺失卡
    盜刷消費損失明細表」（參見發查卷第十二頁）所載之盜刷時間係「下午二時三
    十四分四秒」亦有不符。故上開錄影帶中之該涉案女子是否即係本件竊卡盜刷之
    人，誠不無疑問，當無從逕認。其次，上開錄影帶中之涉案女子究否確為被告，
    本院經勘驗結果，因其影像難以辨明，認難確認，已如上述。公訴人固以警方至
    被告住處搜索所扣得之上衣乙件與該錄影帶中之涉案女子所穿之上衣相符，而認
    定被告即係該女子云云，然因該錄影帶畫面不甚清晰，扣案之被告上衣乙件是否
    即係該錄影帶中之涉案女子所穿之上衣，亦難逕認。況扣案之被告上衣係屬長袖
    （參見他字卷第四七頁），惟依本院勘驗結果，該錄影帶中之涉案女子所穿之上
    衣固係長袖，但袖子長度似乎未到手腕處，二件上衣究否相符，洵非無疑。準此
    而論，被告是否即係上開錄影帶中之涉案女子，且上開錄影帶中之涉案女子是否
    確係本件竊卡盜刷之人，均甚有疑義，故公訴意旨所認上節，尚難採認。
  (二)證人即前揭「Ａ十１精品百貨公司」監控員丙○○固於警詢中證稱：被告於九十
    一年五月十五日下午二時三十一分、三十五分許分二次在「Ａ十１精品百貨公司
    」第五號櫃臺冒名消費刷卡。因被告是慣竊，在高雄市區各大百貨公司行竊，亦
    曾在「Ａ十１精品百貨公司」行竊，被伊抓到送警查辦，所以對她印象深刻，伊
    能一眼就認出是她等語（參見他字卷第三八頁）；惟該證人於本院審理時則改口
    證稱：「（問：是否能夠確定是被告盜刷的？）如果被害人在我們公司只有被盜
    刷一次的話，我就不能肯定是錄影帶中的女子所盜刷的，因為她（即錄影帶中之
    女子）確實刷了二次」、「（問：是否確認是在庭被告盜刷的？）我沒有辦法確
    認，我只是覺得眼熟，因為被告曾經在我們公司行竊被抓到．．．」等語（參見
    本院九十二年四月二十一日審判筆錄）。是依證人丙○○於本院審理時所證，其
    並無法確認前揭監視錄影帶中之涉案女子即係被告無疑，僅係因被告曾在前揭「
    Ａ十１精品百貨公司」行竊過，所以其覺得該錄影帶中之涉案女子與被告相像而
    很眼熟。況依該證人觀覽該錄影帶結果，該錄影帶中之涉案女子係在「Ａ十１精
    品百貨公司」刷卡二次，故若被害人僅在「Ａ十１精品百貨公司」遭盜刷乙次，
    該證人即無法肯定係錄影帶中之涉案女子所盜刷。是以，證人固於警詢中為上開
    肯定被告盜刷之證詞，但事實上其應僅係認為該錄影帶中之涉案女子與被告相像
    ，但是否真係同一人，其仍無法確認，且其亦無法肯定該錄影帶中之涉案女子即
    係本件盜刷之人。經核證人丙○○於本院審理時所證，並無違常情，且衡以該證
    人與被告間並無任何親誼或恩怨關係，尚難逕認該證人於本院審理時所證即係事
    後迴護被告之詞。故證人丙○○於警詢及本院審理時所證前後不符，已有瑕疵，
    自難以證人於警詢中之證詞，遽為被告不利之認定。
  (三)又被害人甲○○固於警詢中指述於九十一年五月十五日下午二時三十分許，其所
    有之黑色皮夾（內有富邦商業銀行信用卡、匯通商業銀行信用卡、彰化商業銀行
    金融卡、台灣省合作金庫金融卡、中國商業銀行金融卡、國民身分證、汽車駕照
    、自小客車行車執照各一張及現金七百元等財物）在前揭「太平洋ＳＯＧＯ百貨
    公司」三樓置物櫃內遭竊之事實，惟其亦陳明於現場並未發現任何可疑人物，亦
    不認識前揭監視錄影帶中之涉案女子，至其對於被告是否有印象乙節，其僅表示
    ：「她（即被告）好像是案發當天向我購買衣服的第一個客人，當時她選購衣服
    隨即付款離去」等語（參見他字卷第三六、三七頁）。是依被害人甲○○上開指
    述，其前揭財物固有遭竊，但並未發現行竊者為何人，亦未指稱被告即係行竊之
    人。故仍難以被害人甲○○上開指述，遽認被告即係本件行竊盜刷之人。
  (四)況本院分別於九十二年四月二日、同年五月二十六日之審判期日，當庭命被告書
    寫「甲○○」三字各三十遍，此有各該筆跡在卷可稽。經核對被告所寫「甲○○
    」前後二次之筆跡，其書寫筆畫、勾勒、間架、態勢均大致相符，惟該二次所書
    之「甲○○」筆跡，則與卷附「Ａ十１精品百貨公司」、「金銀島購物中心」簽
    帳單上所冒簽之「甲○○」筆跡顯不相符（附於發查卷第十四至十六頁），益見
    被告究否確係本件盜刷之人，甚有疑問。
五、綜上所述，被告是否確係本件行竊盜刷之人，本院認為仍存有合理之懷疑，尚未
    到達確信其為真實之程度。此外，復查無其他積極證據足資認定被告確有前揭被
    訴之犯行，而另依證人即「大福麵筋工廠」負責人林麗華、證人即被告房東洪明
    仁分別於偵查及本院審理時所證乙節（參見他字卷第二三、二四頁、本院九十二
    年五月二十六日審判筆錄），固無法證明被告確於本件行竊、盜刷當時確係不在
    場，但揆諸首揭法律規定與說明，既無足夠證據確信公訴意旨之指述為真實，即
    已不能證明被告犯罪，當不能以被告未能提出不在場證明，反據此推認被告犯罪
    ，故本院自應為被告無罪判決之諭知。
據上論斷，應依刑事訴訟法第三百零一條第一項，判決如主文。
本案經檢察官陳永章到庭執行職務。
中      華      民      國      九十二      年      六     月     九    日
                                臺灣高雄地方法院刑事第七庭
                                    法  官  陳信旗
右為正本，係照原本作成，證明與原本無異。
如不服本判決，得自收受送達之日起十日內，向本院提起上訴。
                                    書記官  張家榮
中      華      民      國      九十二      年      六     月     九    日


司法院資訊處製作；財團法人民間司法改革基金會備份。
